【裁判字號】    92,交易,52
【裁判日期】    920905
【裁判案由】    過失傷害
【裁判全文】
臺灣新竹地方法院刑事判決                          九十二年度交易字第五二號
    公  訴  人  臺灣新竹地方法院檢察署檢察官
    被      告  乙○○
    選任辯護人  洪大明律師
右列被告因過失傷害案件，經檢察官提起公訴（九十一年度偵字第五四七九號），本
院判決如左：
    主  文
乙○○因過失傷害人，處有期徒刑陸月，如易科罰金，以參佰元折算壹日。
    事  實
一、乙○○於民國九十一年八月十三日十八時十五分許，駕駛車牌號碼ＳＵＭ─六一
    八號輕型機車，沿新竹縣竹北市○○路○○道靠近與快車道分隔線上，由南往北
    方向行駛，行經該路一二二八號前時，原應注意車前狀況及兩車間併行之間隔，
    並隨時採取必要安全措施，且當時天候晴、夜間有照明、路面狀況乾燥、無缺陷
    、無障礙物，且視距良好，依當時情形並無不能注意之情事，詎乙○○竟疏於注
    意車前狀況及兩車之間隔，為閃避前方不詳車號之自用小客車，遂急速往右方偏
    閃，適有甲○○駕駛車牌號碼ＨＲＵ─九四○（起訴書誤載為ＧＲＵ－九四○）
    號重型機車，行駛於乙○○之右後方，待甲○○發現乙○○所駕駛之機車突然偏
    向行駛後，已閃煞不及，致甲○○所駕駛之機車左側撞擊乙○○所駕駛機車之右
    後方，甲○○因而彈至路旁水溝中，適有附近鄰居房添財外出，乙○○即向房添
    財表示其與甲○○發生車禍，且甲○○掉落水溝，房添財即與其妻黃賽玉合力將
    甲○○救起，送醫救治，甲○○因而受有右側大腿股骨開放性骨折、右側小腿脛
    腓骨開放性骨折、右恥骨骨折、併發小腿脛腓骨之骨髓炎、頭部撕裂傷、腹部挫
    傷之傷害。
二、案經甲○○訴請暨新竹縣警察局竹北分局報請臺灣新竹地方法院檢察署檢察官偵
    查起訴。
    理  由
一、訊據被告乙○○固不否認其於右揭時、地，駕駛車牌號碼ＳＵＭ─六一八號輕型
    機車與告訴人甲○○所駕駛之車牌號碼ＨＲＵ─九四○號重型機車發生碰撞，造
    成告訴人受有前開傷害之事實，惟矢口否認就本件事故有何過失責任，辯稱略以
    ：係因告訴人突然向前衝撞其所駕駛之機車，肇致本件事故，我並無閃車而突然
    偏向云云。
二、經查：
(一)、本件車禍發生前，被告所駕駛之車牌號碼ＳＵＭ─六一八號輕型機車，確有為閃
    避前方之自用小客車而突然偏向行駛，使告訴人閃避不及，致所駕駛之車牌號碼
    ＨＲＵ─九四○號重型機車撞擊被告所駕駛之車牌號碼ＳＵＭ─六一八號輕型機
    車，因此肇致本件車禍發生之事實，業據告訴人在偵審中指訴明確，核與證人即
    負責製作筆錄之警員在偵查中亦結證稱：「被告確有表示為了閃一部車，他的車
    就往右邊閃，結果就擦撞到別人」等語相符（偵卷第一八七頁），並有道路交通
    事故調查報告表及現場照片四幀在卷可佐（偵卷第七頁、第十頁至第十一頁），
    而告訴人因本件車禍致受有右側大腿股骨開放性骨折、右側小腿脛腓骨開放性骨
    折、右恥骨骨折、併發小腿脛腓骨之骨髓炎、頭部撕裂傷、腹部挫傷等傷害之事
    實，亦據告訴人在偵審中陳稱明確，且有告訴人財團法人長庚紀念醫院林口分院
    、國軍第八一三醫院病歷各乙份（偵卷第二一頁至第一一七頁、外放證物）、長
    庚醫院診斷證明書二紙（偵卷第八頁、第一二九頁）、國軍新竹醫院診斷證明書
    四紙（本院卷第二四頁、第四三頁、第四四頁、第八四頁）及國軍新竹醫院九十
    二年七月二十九日醫順字第○九二○○○○八七五號函乙份（本院卷第八五頁）
    在卷可稽。
(二)、被告在本院審理中雖供稱：「告訴人係從正後方撞上來」云云（本院卷第一○一
    頁、第一○二頁），然其在警訊中係稱：「告訴人係從右後方擦撞過來」云云（
    偵卷第四頁），是其就告訴人與其發生碰撞部位案情重要之點，前後供詞不一，
    已有可疑。而本件車禍發生後，被告所駕駛之前揭輕型機車僅係車身搖晃，尚可
    繼續行駛，且車損情形為後方車牌受損，而告訴人所駕駛之上開重型機車則係倒
    置於道路上，車損狀況則係右前側腳踏板處及左後方車身處有部分磨損，有現場
    暨車損照片共九幀附卷足稽（偵卷第九頁、第十頁、第一七○頁至第一七一頁）
    ，是倘如被告所言，告訴人所駕駛之機車係自正後方追撞被告所駕駛之該機車，
    則告訴人所駕駛之重型機車應不致如此倒置且使告訴人彈落水溝中，且告訴人所
    駕駛之機車係在被告所駕駛機車之後方行駛，在發現可能產生追撞事故前應會減
    速，而不致發生本件追撞事故，從而本件事故發生之原因顯係被告為閃避前方汽
    車，突然偏向行駛，致告訴人閃避不及，所駕駛之機車撞擊被告所駕駛之機車所
    致。
(三)、按汽車行駛時，應注意車前狀況，並隨時採取必要安全措施，道路交通安全規則
    第九十四條第四項定有明文；本件車禍發生時，前揭肇事地點，當時天候晴、夜
    間有照明、路面狀況乾燥、無缺陷、無障礙物，且視距良好，有道路交通事故調
    查報告表一紙附卷足憑，是依當時情形並無不能注意之情事，而本件事故之發生
    係因被告未注意車前狀況，為閃避前方汽車，突然偏右行駛，肇致本件事故，是
    被告於本件事故發生駕駛機車行經前揭地點時，顯未注意車前狀況及兩車間併行
    之間隔，並隨時採取必要安全措施，倘被告能注意車前狀況及兩車間併行之間隔
    ，並隨時採取必要安全措施，則要閃避前方汽車時，應能採取適當方式，而避免
    本件車禍之發生，詎被告竟疏於注意車前狀況及兩車間併行之間隔，並隨時採取
    必要安全措施，突然偏向行駛，致告訴人閃煞不及，而與被告所駕駛之機車發生
    碰撞，肇致本件事故，揆諸前揭規定，被告對本件車禍之發生難辭過失之責，且
    本件事故經送臺灣省竹苗區車輛行車事故鑑定委員會鑑定結果、及臺灣省車輛行
    車事故覆議鑑定委員會鑑定結果，均稱本件事故為：「乙○○駕駛輕機車向右偏
    閃時未注意右後方來車為肇事原因」而同此認定，有臺灣省竹苗區車輛行車事故
    鑑定委員會竹鑑字第九一一二七二號鑑定意見書（偵卷第一三九頁）、臺灣省車
    輛行車事故覆議鑑定委員會九十二年二月六日府覆議字第九一二九九五號函各乙
    份在卷可參（偵卷第一六一頁），故被告既就本件事故之發生有過失行為，告訴
    人復因本件事故因而發生前開傷害之結果，故被告之前開過失行為與告訴人之傷
    害，自有相當因果關係，事證明確，被告前揭過失傷害犯行堪以認定，應依法論
    科。
三、核被告所為係犯刑法二百八十四條第一項前段之過失傷害罪。爰審酌本件事故被
    告為肇事原因、犯行所生之危害、告訴人所受傷害之程度頗鉅、被告尚未與告訴
    人達成和解並賠償損失、且犯罪後否認犯行等一切情狀，量處如主文所示之刑，
    同時諭知易科罰金之折算標準。
四、據上論斷，應依刑事訴訟法第二百九十九條第一項前段，刑法第二百八十四條第
    一項前段、第四十一條第一項，罰金罰鍰提高標準條例第一條前段、第二條，判
    決如主文。
本案經檢察官許麗美到庭執行職務。
中      華      民      國    九十二    年      九      月      五      日
                                    臺灣新竹地方法院交通法庭
                                          審判長法    官   王銘勇
                                                法    官   陳健順
                                                法    官   楊數盈
右正本證明與原本無異。
如不服本判決，應於判決送達後十日內向本院提出上訴狀 (應附繕本)，上訴於臺灣
高等法院。
                                                書 記 官   沈藝珠
中      華      民      國    九十二    年      九      月      五      日
附錄本案論罪科刑法條全文
刑法第二百八十四條
因過失傷害人者，處六月以下有期徒刑、拘役或五百元以下罰金，致重傷者，處一年
以下有期徒刑、拘役或五百元以下罰金。
從事業務之人，因業務上之過失傷害人者，處一年以下有期徒刑、拘役或一千元以下
罰金，致重傷者，處三年以下有期徒刑、拘役或二千元以下罰金。


司法院資訊處製作；財團法人民間司法改革基金會備份。
